【裁判字號】    98,重家訴,21
【裁判日期】    990209
【裁判案由】    回復繼承權等
【裁判全文】
臺灣臺北地方法院民事判決            98年度重家訴字第21號
原      告  丁○
法定代理人  丙○○原名莊維薇.
訴訟代理人  郭瑋萍律師
被      告  甲○○
            乙○○
            戊○○
前三人共同
訴訟代理人  顧立雄律師
            白友桂律師
            謝富凱律師
上列當事人間請求回復繼承權等事件，本院於民國99年1月26 日
言詞辯論終結，判決如下：
    主      文
原告之訴及其假執行之聲請均駁回。
訴訟費用由原告負擔。
    事實及理由
一、原告起訴聲明求為判決：(1)被告甲○○及乙○○應將如附表
    一所示之土地及建物所為之分割繼承登記為塗銷，並將如附
    表一所示之土地及建物應登記為原告與被告甲○○及被告乙○○公同共有。(2)被告甲○○及乙○○應給付原告新台幣壹
    億壹仟參佰參拾柒萬肆仟參佰肆拾壹元，及自民國89年7月
    16 日起至清償日止按年息百分之五計算之利息。(3)被告戊○○應將座落於台北縣永和市○○段第515地號之土地及其
    上建物門牌台北縣永和市○○路17巷11樓及12樓之建物於92
    年4 月17日所為的移轉登記塗銷，並登記為原告與被告甲○○及被告乙○○公同共有。(4)並聲明願供擔保請准宣告假執
    行。並主張：
（一）緣被繼承人杜宗民於民國89年7月16日死亡，其遺產由其
      婚生子女即被告杜良民、乙○○共同繼承，被告戊○○為
      杜宗民之前配偶，並無繼承權。原告為杜宗民之非婚生子
      ，於杜宗民死後訴請其繼承人認領，業經臺灣高等法院97
      年度家上更（一）字第2號民事判決被繼承人杜宗民死後
      認領原告確定在案，原告身為杜宗民之繼承人，自得繼承
      其遺產之三分之一。
（二）杜宗民遺產中，(1)如附表一所示之不動產目前分割登記由
      被告甲○○、乙○○共有，應回復為與原告公同共有。(2)
      附表二所示不動產五筆土地已為被告甲○○、乙○○出售
      給第三人合作金庫銀行，無法回復為公同共有關係，應請
      求返還土地價值之三分之一，以公告現值計算，土地價值
      總計新台幣（以下同）156,466,790元，原告應繼分三分
      之一金額為52,155,597元，利息起算日則為繼承發生日89
      年7月16日。(3)另有存款：上海商銀456萬5486元、亞太商
      銀405萬8948元及10799元、可轉讓定期存單1億7500萬元
      及誠泰股票價額21000元，總計為1億8365萬6233元，原告
      應繼分三分之一金額為6121萬8744元，利息起算日同為89
      年7月16日。
（三）被告戊○○係杜宗民前妻，為被告甲○○及乙○○之生母
      。依遺產申報書內房屋編號21、22即門牌號碼台北縣永和
      市○○路17巷11樓及12樓之建物，以及土地編號6座落於
      台北縣永和市○○段第515地號之土地，已於92年4月17日
      以剩餘財產分配請求權之名義過戶至被告戊○○名下。惟
      被告戊○○與杜宗民早在85年12月30日離婚，其夫妻剩餘
      財產差額分配請求權於90年12月30日即已罹於時效而消滅
      ，被告三人竟於92年4月17日，共同將該等不動產移轉登
      記為被告戊○○所有，應屬通謀虛偽意思表示，應屬無效
      。
（四）被告等行為已經侵害原告繼承權，原告自得依民法第1146
      條繼承回復請求權及民法第767條物上請求權，請求塗銷
      移轉登記，回復為原告與被告甲○○及被告乙○○三人公
      同共有，並請求返還相當於應繼分之金額暨自繼承開始時
      之法定遲延利息云云。
二、被告答辯聲明求為判決：如主文及聲明願供擔保請准免為假
    執行。並辯以：本件原告係主張其依臺灣高等法院97年度家
    上更一字第2號民事判決主文第二項認定已由被繼承人杜宗
    民死後認領，而杜宗民於89年7月16日死亡時，遺產已由被
    告甲○○、乙○○合法繼承，原告亦自承其於杜宗民死亡當
    時，其戶籍登記生父仍為原告母親莊維薇當時之配偶秦惇，
    原告係於97年8月5日始經臺灣高等法院判決確認被繼承人杜
    宗民之繼承人應認領原告。系爭遺產之繼承因被繼承人死亡
    而開始，被告甲○○及乙○○已繼承之財產，不因原告於被
    繼承人杜宗民死後認領而受任何影響。故原告對杜宗民遺產
    並無繼承權，自不得提起本件訴訟請求回復繼承權等語。
三、按有事實足認其為非婚生子女之生父者，非婚生子女或其生
    母或其他法定代理人，得向生父提起認領之訴；又認領之訴
    ，於生父死亡後，得向生父之繼承人為之，生父無繼承人者
    ，得向社會福利主管機關為之；又非婚生子女認領之效力，
    溯及於出生時，但第三人已得之權利，不因此而受影響，為
    民法第1067條、第1069條定有明文。準此以言，非婚生子女
    須其生父生前已有認領，已經撫育而視為認領，或於生父未
    死亡之前已經訴請認領而判決確定者，取得準婚生子女身分
    ，於生父死亡而繼承開始時，已為生父之準婚生子女，其對
    於生父有繼承權，並無認領溯及效力之問題。否則，如非婚
    生子女於生父死亡後，對其繼承人訴請認領判決確定，該受
    認領之非婚生子女，雖溯自出生時起，確立有父子關係；然
    繼承，因被繼承人死亡而開始（民法第1047條），其生父之
    繼承人已繼承之法定應繼分不受認領溯及效力之影響（民法
    第1069條但書），故該準婚生子女，不能繼承其生父之遺產
    ，自亦不能提起民法第1146條之繼承回復請求權之相關訴訟
    。
四、經查，原告係被繼承人杜宗民之非婚生子女，前經臺灣高等
    法院97年8月5日97年度家上更（一）字第2號、最高法院98
    年度台上字第94號民事判決確定，被繼承人杜宗民應死後認
    領領原告在案，此有前開判決、確定證明書影本在卷可稽，
    堪認原告自該判決確定時起，溯及自其出生時起為被繼承人
    杜宗民之準婚生子女。惟依前述說明可知，被告甲○○、乙○○之已經繼承之法定應繼分並不受此影響，原告對已死亡
    之生父杜宗民之遺產既無法享有繼承權，自無從基於民法第
    1146條對已死亡之生父其他繼承人提起訴訟請求回復繼承權
    餘地。從而，原告依民法第1146條及民法第767條規定，訴
    請判決回復繼承權及所有權等，難謂有據，其訴應予駁回。
五、兩造其餘主張及所提證據與本院上開論斷無涉或無違，不予
    贅述。
六、原告受敗訴判決，其假執行之聲請即失所依據，應併予駁回
    。
七、結論：原告之訴為無理由，依民事訴訟法第78條，判決如主
    文。
中    華    民    國    99    年    2     月    9     日
                        家事法庭法  官  徐麗瑩
以上正本係照原本作成。
如對本判決上訴，須於判決送達後20日之不變期間內，向本院提
出上訴狀，並繳納上訴裁判費新臺幣4,500 元。
中    華    民    國    99    年    2     月    9     日
                                書記官  黃世昌

司法院資訊處製作；財團法人民間司法改革基金會備份。
